臺灣臺中地方法院刑事判決　　　　　　　　　　　　九十一年度易字第一四○七號
　　公　訴　人　臺灣臺中地方法院檢察署檢察官
　　被　　　告　乙○○
　　選任辯護人　陳世煌
　　　　　　　　楊振裕
　　　　　　　　劉嘉堯
　　被　　　告　丁○○
右列被告等因傷害案件，經檢察官提起公訴（九十一年度偵字第七二九五號），本院
判決如左：
    主  文
乙○○教唆傷害人之身體，處拘役貳拾日，如易科罰金，以佰元折算壹日。
丁○○傷害人之身體，處拘役拾日，如易科罰金，以佰元折算壹日。
    事  實
一、乙○○因與丙○○有借款之債務糾紛，於民國九十一年二月二十二日十八時三十
    分許，持丙○○前所開立之十張支票，與友人丁○○一同至臺中縣后里鄉○里村
    ○○路一○九巷一弄二十七號丙○○住處，要求丙○○在上開支票之塗改處蓋章
    ，以利其提示票據。後因丙○○拒絕此要求，雙方發生口角爭執，乙○○竟基於
    教唆普通傷害之犯意，向丁○○唆使稱：「不修理拿不到錢，打」等語，丁○○
    聞言遂基於普通傷害之犯意，以右手握拳毆擊丙○○之左臉頰，致丙○○因而受
    有左臉頰腫脹瘀青五‧五×四‧五公分之傷害。
二、案經丙○○訴由臺中縣大甲分局報請臺灣臺中地方法院檢察署檢察官偵查起訴。
    理  由
一、訊據被告乙○○、丁○○固不否認有於右揭時、地向告訴人丙○○請求在上開支
    票上補蓋章以利提示，惟矢口否認有何教唆傷害及出手傷害告訴人之行為，被告
    乙○○辯稱：當天因支票補蓋章之問題找告訴人，但伊沒有要被告丁○○打告訴
    人丙○○云云；被告丁○○亦矢口否認有何傷害犯行，辯稱：伊當天有陪同被告
    乙○○一起去告訴人家中，但伊沒有打告訴人云云。惟查：
  (一)被告乙○○警詢中供稱：告訴人丙○○欠伊錢不還，而且還大聲講話態度惡劣云
    云（參見臺灣臺中地方法院檢察署偵查卷宗第七頁），惟其於本院審理時改稱：
    當天沒有發生肢體衝突及口角云云（參見本院刑事卷宗九十一年九月三十日審判
    筆錄第四頁），被告乙○○於本院審理時翻異前詞，且與被告丁○○警詢、偵查
    中供稱伊有推告訴人及告訴人有拉扯伊手臂等情不符（參見臺灣臺中地方法院檢
    察署偵查卷宗第八頁背面及第十九頁），則被告二人辯稱並無教唆傷害及出手打
    人情事，即非無疑；又右揭犯罪事實業據告訴人及證人甲○○即告訴人之夫於警
    訊、偵查及本院審理時陳述綦詳，並相互核符，且本案係由證人甲○○以電話報
    警後，經臺中縣警察局大甲分局義里派出所員警戊○○據報到場處理雙方糾紛，
    告訴人丙○○並當場向戊○○指訴其臉部遭受丁○○以拳頭毆打而受傷之事實，
    業據證人戊○○於偵查中及本院調查時證述在卷，觀諸告訴人及證人甲○○既甫
    於事發之時即主動報警並向到場員警申述被害事實，且證人戊○○亦於本院調查
    時證稱：告訴人丙○○說被告丁○○有動手打她，她手有扶著臉等語（參見本院
    刑事卷宗九十一年七月二十二日調查筆錄第三頁、第五頁），即顯現告訴人當時
    臉部受有傷害，足見當時告訴人確有遭被告丁○○毆傷之情事。再者，告訴人復
    於當日至公立醫院就診，經醫師診斷確有受傷，且其受傷部位與所指訴遭被告丁○○毆傷部位之互核相符等情，有行政院衛生署豐原醫院出具之診斷證明書一紙
    附卷為憑，益徵告訴人與證人甲○○之陳述為可採，是被告二人之辯詞顯係事後
    圖卸之詞，無可採信。
  (二)被告二人辯稱：證人戊○○於偵查中及本院調查時均陳稱沒有看到告訴人身上有
    明顯外傷紅腫或流血的樣子，證人戊○○既在現場查看無傷，則診斷後之傷可能
    係告訴人自行造成云云。然證人戊○○於本院調查時證稱：伊是於九十年二月二
    十二日十八時四十分許到達現場等語（參見本院刑事卷宗九十一年七月二十二日
    調查筆錄第二頁），則證人戊○○於證人甲○○報案後十分鐘左右即趕抵現場，
    而上開診斷證明書記載告訴人僅受左臉頰腫脹瘀青五‧五×四‧五公分之傷害，
    以此傷勢種類及受傷面積，要難於遭毆後十分鐘內顯現於外，是證人戊○○雖證
    稱未看到告訴人身上何明顯外傷紅腫或流血之情況，亦難據此直接推論診斷書記
    載之傷勢係告訴人自行造成。
  (三)另證人己○即案發時與被告二人一同前往告訴人家之友人於本院調查時證稱：沒
    有看到被告丁○○打告訴人，也沒有發生這件事云云；又於本院調查時證稱：告
    訴人有告知警察她被打，因警察沒問伊，伊就未跟警察說明沒有這回事云云（參
    見本院刑事卷宗九十一年八月十二日調查筆錄第四頁）。然證人己○係被告二人
    之友人，若當時係告訴人向警方誣指被告二人有傷害犯行，證人己○既認沒有此
    事，為何不立即向警方表明係告訴人誣告，以維護友人即被告二人之清白，反默
    不做聲，任由告訴人向警方指控，是證人己○上開證詞顯與常情有違，要難採信
    。
  (四)被告丁○○於本院審理時辯稱：以伊拳頭大小，應造成比五‧五×四‧五公分還
    大之傷害云云；惟若毆擊之物未完全擊中標的物，或標的物表面並非平面而無法
    完全受力（如臉頰顴骨部位），即有可能造成受傷面積小於毆擊物之情況，是被
    告丁○○前揭置辯未加入上述因素，欠缺必然性，不足為憑。又被告乙○○之辯
    護人主張告訴人在九十一年二月二十八日才向警方提及被告乙○○教唆乙節，而
    認告訴人係另有目的，不足採信云云；然告訴人於本院調查時陳稱：伊有跟警員
    說要告被告二人，並要求警員抄下被告二人身分證號碼等語（參見本院刑事卷宗
    九十一年七月二十二日調查筆錄第七頁），證人戊○○於本院調查時證稱：告訴
    人當晚有到醫院就醫，伊以電話聯絡告訴人到派出所補訊筆錄，案發當時人多嘴
    雜，伊沒有聽到證人甲○○說是被告乙○○教唆被告丁○○打告訴人等語（參見
    本院刑事卷宗九十一年七月二十二日調查筆錄第六頁），則證人戊○○因案發當
    時人多嘴雜未能完全掌握狀況，即難認告訴人案發當時未對被告乙○○提出教唆
    傷害告訴，且告訴人係因案發當晚至行政院衛生署豐原醫院就醫，事後經證人戊○○通知才到派出所補訊筆錄，故於九十一年二月二十八日方有對被告乙○○提
    出教唆傷害告訴之正式記錄，被告乙○○之辯護人認告訴人此舉係另有目的，稍
    嫌速斷，要難引為對被告二人有利之證據。
  (五)綜上，本案事證明確，被告二人犯行洵湛認定，應依法論科。
二、被告乙○○基於教唆普通傷害之犯意，教唆被告丁○○毆打告訴人，核其所為，
    係犯刑法第二百七十七條第一項普通傷害罪之教唆犯，依同法第二十九條第二項
    規定，應以其所教唆之罪處罰之；被告丁○○傷害告訴人身體，核其所為，係犯
    刑法第二百七十七條第一項之普通傷害罪。爰審酌被告二人前均無不良素行紀錄
    ，有本院被告全國前案紀錄表及臺灣臺中地方法院檢察署刑案資料查註紀錄表各
    一份在卷可參，渠等因債務問題衍生衝突而犯本罪，惟被告乙○○僅教唆被告丁○○毆打告訴人，未親自實施犯罪，而被告丁○○實際毆打告訴人，故被告丁○○惡性稍重，及本案犯罪手段、目的、情節、犯罪所生之危害、告訴人所受傷害
    之程度為腫脹瘀青、犯後態度等一切情狀，分別量處如主文所示之刑，並均諭知
    易科罰金之折算標準，以示懲儆。
據上論斷，應依刑事訴訟法第二百九十九條第一項前段，刑法第二十九條第一項、第
二項、第二百七十七條第一項、第四十一條第一項前段，罰金罰鍰提高標準條第一條
前段、第二條，判決如主文。
本案經檢察官郭景銘到庭執行職務
中      華      民      國      九十一      年      十    月    十四    日
                                臺灣臺中地方法院刑事第一庭
                                    審判長法  官  劉  錫  賢
                                          法  官  吳  進  發
                                          法  官  黃  裕  仁
右正本證明與原本無異。
如不服本判決，應於送達後十日內向本院提出上訴狀（須附繕本），上訴於臺灣高等
法院臺中分院。
                                          書記官
中      華      民      國      九十一      年      十  月    十四    日
附錄論罪科刑法條
刑法第二百七十七條第一項
傷害人之身體或健康者，處三年以下有期徒刑、拘役或一千元以下罰金。
